# 请教陈版主合并和控股股东收购子公司的账务处理

提问人：sinvin 时间：2012-01-07 15:25:22
1 、A企业将持有子公司B70%的股权全部转让给A企业的控股股东C，产生溢价 1000 万元（收购价高于长期股权投资账面价值。
（ 1 ）这个属于关联交易，是否属于权益性交易？溢价在A企业的个体报表中是否确认投资收益，还是确认资本公积？ 2 、A企业（其有 8 个子公司）将持有子公司B70%的股权全部转让给A企业的控股股东C，A企业不再持有B公司的任何股份，出售和评估的基准日为 2010 年 12 月 31 日，实际转让日为 2011 年 7 月 31 日（进行工商变更，缴纳50%以上的款项），股权转让协议约定B企业 2011 年1-7月的损益由新股东承担。 请问陈版主A企业在 2011 年 12 月 31 日的合并报表中，是否还是按照一般的处置子公司的规定将B企业2011 年1-7月的收入、费用、成本纳入合并范围，还是不用再考虑了。 如果还是纳入合并范围，假设1-7月B企业实现利润 200 万元，应该放在利润表中的那个项目中。我的理解是全部作为少数股东损益列示，因为协议约定这部分利润由新股东承担，A企业不再享有。 不知道我的理解是否正确。

回答人：chenyiwei
回复 sinvin 的帖子
1 、根据交易作价的公允性，是否具有商业实质和合理商业目的判断。如果作价公允且具有合理的商业目的，可以确认处置收益。
2 、由于处置日为 2011 年 7 月 31 日，所以A企业直到处置日才丧失标的企业的控制权，应合并被处置子公司的利润表和现金流量表直到处置日（同时，由于将该部分净利润纳入合并导致处置日被处置的标的净资产增加，相应合并报表层面确认的处置收益减少）。该部分被处置子公司处置日前的利润不属于少数股东损益。

回答人：chenyiwei
这里并不是“实质重于形式”原则的问题，而是由于在处置日之前，交易能否最终完成具有不确定性，原控股股东实际上仍具有控制权，因此仍需要继续将其纳入合并范围。

提问人：sinvin 时间：2012-01-14 09:49:24
回复 chenyiwei 的帖子
因为股权转让协议约定，1-7月的损益由新股东承担，这个约定对于账务处理没有任何的影响么？如果按照您的理解，转让期间的损益不管是由谁承担，都应该改按照一般的合并处理，如果1-7月亏损，合并层面的损益增加，如果说是盈利，合并层面的损益减少，是么？ 借：营业成本、费用 4800 投资收益 140 少数股东损益 60 贷：收入 5000

回答人：chenyiwei
如果基准日和交易完成日同属一个会计年度，则合并报表层面的净损益不受影响，但会影响处置损益和其他项目之间的重分类关系。

提问人：sinvin 时间：2012-02-16 21:00:13
请问陈版主怎么个重分类法？

回答人：chenyiwei
假设标的企业是盈利的，则在一个年度内，处置日越晚，利润表纳入合并范围的期间越长，则纳入合并报表的被合并方收入、成本、费用等具体项目的金额越大，处置日净资产也就相应越大，确认的处置损益相应越小。